【裁判字號】    98,訴,1372
【裁判日期】    990113
【裁判案由】    偽證
【裁判全文】
臺灣高雄地方法院刑事判決              98年度訴字第1372號
公  訴  人  臺灣高雄地方法院檢察署檢察官
被      告  甲○○
上列被告因偽證案件，經檢察官提起公訴（98年度偵字第23104
號），本院判決如下：
    主  文
甲○○犯偽證罪，處有期徒刑月。
    事  實
一、甲○○明知李強華（李強華犯不能安全駕駛動力交通工具罪
    部分，經本院97年度審交簡字第2862號判處有期徒刑4 月，
    李強華上訴後，經本院98年度交簡上第243 號判決上訴駁回
    確定）於民國97年7 月26日晚上10時許，飲酒後已達不能安
    全駕駛動力交通工具之程度，仍騎乘車牌號碼293-CEX 號重
    型機車，搭載伊而沿高雄市左營區○○○路由南往北方向行
    駛，嗣於翌日即同年月27日凌晨3 時19分許，行經該路接近
    重信路之交岔路口前，為警攔查，測得其呼氣後酒精濃度值
    達每公升0.75毫克，係觸犯刑法公共危險罪，竟基於偽證之
    犯意，而於97年10月1 日上午9 時30分許，在本院97年度審
    交簡字第2862號李強華公共危險案件審理時，就李強華有無
    騎乘上開機車一事，此於案情有重要關係之事項，以證人身
    分供前具結偽證稱：「…被臨檢時是我駕駛機車…」、「…
    我騎機車載李強華，而我朋友載我弟弟，一直到現場都是。
    」等語，而為虛偽陳述，足以影響於該案判決之結果。
二、案經本院移送臺灣高雄地方法院檢察署檢察官偵查起訴。
    理  由
壹、證據能力部分：
    按被告以外之人於審判外之言詞或書面陳述，除法律有規定
    者外，不得作為證據；被告以外之人於審判外向法官所為之
    陳述，得為證據；被告以外之人於偵查中向檢察官所為之陳
    述，除顯有不可信之情況者外，得為證據；被告以外之人於
    審判外之陳述，雖不符前4 條之規定，而經當事人於審判程
    序同意作為證據，法院審酌該言詞陳述或書面陳述作成時之
    情況，認為適當者，亦得為證據，刑事訴訟法第159 條第1
    項、第159 條之1 及第159 條之5 第1 項分別定有明文。本
    件以下所引用之各項供述證據：(一)證人黃崑臨於李強華所涉
    公共危險案件（以下稱另案）高雄地方法院檢察署97年度偵
    字第21254 號（以下簡稱97年度偵字第21254 號）偵查中向
    檢察官所為之陳述，及證人黃崑臨、吳駿傑於上開公共危險
    案件本院97年度審交簡字第2862號（以下簡稱97年度審交簡
    字第2862號）審理時向法官所為之證述，均業經具結且無顯
    不可信之情形存在，經採為證據，亦無礙被告程序中之彈劾
    詰問權利，依上所述，應均具證據能力；(二)證人李忠豪、汪
    世傑於另案警詢所為之證述，及本院97年度審交簡字第2862
    號刑事判決、98年度交簡上字第243 號刑事判決，因檢察官
    、被告於審判程序均同意作為證據（見本院訴字卷第32、33
    頁），本院審酌前開證據作成或取得時之狀況，並無違法或
    不當情事，復經本院於審判期日依法進行調查、辯論，應均
    具證據能力，合先敘明。
貳、實體部分：
一、訊據被告甲○○坦承有於97年10月1 日在本院97年度審交簡
    字第2862號審理李強華公共危險案件時，曾為前開證述，惟
    矢口否認有何偽證犯行，辯稱：當時確實係伊騎乘上開機車
    搭載李強華，伊係因李強華喝酒才去載他，而李強華從頭到
    尾都沒有騎車，警察所說並不實在云云。經查：
  (一)97年3 月27日凌晨3 時19分許，在前揭地點騎乘上開機車之
    人係李強華而非被告之事實，業據證人黃崑臨即另案查獲員
    警於另案97年度偵字第21254 號偵查中證述：「我是當天凌
    晨2 點到5 點值飆車搜證勤務，我們當時沿博愛路南往北邊
    向巡邏，從後照鏡可以看到有三輛機車騎在快車道上…我們
    要攔查他們…我們攔下其中二輛共4 個人，我下車就說我是
    警察，我聞到有酒味，就抓住被告【指李強華】的手說你有
    酒味，我說要搜證時，被告就離開機車站在地上。」、「（
    是否能確定騎車之人是李強華或是甲○○？）我確定是李強
    華…」等語（見該偵卷影卷第45頁），復於另案97年度審交
    簡字第2862號審理時具結證稱：「…當天我們攔檢時，由我
    開車載吳駿傑，由後照鏡發現有三部機車在快車道上飆車急
    駛，我用車攔下其中兩部，被告【指李強華】等四人有人用
    三字經辱罵，我與吳駿傑立即下車發現被告李強華坐在機車
    的駕駛座上手握著把手，身上有酒味…吳駿傑就到車上拿攝
    影機來蒐證，被告李強華跟另一個年輕的男子，共乘一部機
    車，我們要攝影蒐證時，被告李強華就轉身要離開，我們制
    止他。」等語在卷（見本院審交簡字卷影卷第19頁），核與
    證人吳駿傑即與黃崑臨一同查獲另案之員警於上開97年度審
    交簡字第2862號審理時具結證述：「當天我們是執行防飆勤
    務，我們在快車道上，發現有多部機車在飆車，我當時坐在
    副駕駛座上，我們用車把他們攔停下來後，我們就下車，並
    大喊警察，在靠近我們汽車駕駛座的一部機車，是一為年紀
    較大的人坐在機車駕駛坐上，後面是一位年輕人，這位較年
    長的人就是本件被告李強華，被告後來有下機車趨前與黃崑
    臨拉扯，當時我聽到黃崑臨說被告有喝酒…我拿錄影機蒐證
    時，被告已經下車，並試圖離開，且跟黃崑臨發生爭執，那
    部機車上的年輕人當時還坐在機車上。」、「我當時看到那
    年長者所穿的上衣顏色是淺色，其他年輕人穿的顏色比較深
    色，我確定是那位比較年長者，坐在機車的駕駛座上。」等
    語（見本院審交簡字卷影卷第20至21頁）相符。復酌以警員
    係依法執行公務之人員，本身受有行政懲處責任之監督，而
    其到庭具結作證，更係以刑事責任擔保其證言之真實性，況
    證人黃崑臨、吳駿傑均與被告、李強華素不相識，查獲當時
    雖有爭執，但並無至互有怨隙之程度，渠等應無甘冒自身觸
    犯偽證罪之風險而栽贓之理，故證人所述情節，應堪採信。
  (二)另證人即於97年7 月27日凌晨3 時19分許，搭乘另一部車牌
    號碼YB6-586 號重型機車在李強華後方之李忠豪於另案警詢
    時證稱：「博愛四路過大中路就進入快車道，我就跟汪世傑
    在談說，我們第一次看我叔叔【即李強華】騎快車道，然後
    就看到我叔叔他們那台車，開始煞車，我也就跟著煞車…」
    等語在卷（見另案偵卷影卷第11頁），更可證黃崑臨、吳駿
    傑上開證述之真實性。雖其後李忠豪改稱：「我被汪世傑載
    ，我哥哥【即被告】跟叔叔（李強華）誰載誰我不知道」云
    云（見另案偵卷影卷第11頁），而當時騎乘該重型機車搭載
    李忠豪之證人汪世傑亦於另案警詢時稱：「（當時係何人騎
    乘29 3-CEX重機車？）我不清楚。」、「我不清楚是誰駕駛
    ，所以我沒辦法回答。」云云（見另案偵卷影卷第14頁），
    然汪世傑、李忠豪、李強華及被告4 人，係一同自高雄市○
    ○區○○路、青年路口出發，此據李忠豪於另案警詢稱：「
    我們四人從新興區○○路○○路口，分2 部機車騎乘沿中山
    路直走要回家…」等語（見另案偵卷影卷第11頁），被告於
    另案警詢亦稱：「我們四人從新興區○○路○○路口、分兩
    部機車騎乘沿中山路直走要載我叔叔（李強華）回家…」等
    語在卷（見另案偵卷影卷第17頁），且汪世傑、李忠豪所騎
    乘之機車亦僅在李強華之後方，況被告為李忠豪之哥哥，被
    告與汪世傑亦為朋友關係，依一般經驗法則，對於係何人騎
    乘上開車牌號碼293-CEX 號重型機車，應可加以辨識並知之
    甚詳，顯見證人汪世傑、李忠豪上開不清楚係何人所騎乘之
    證述，係屬迴護之詞，尚無法因此而為被告有利之認定。
  (三)另案第一審已於98年6 月18日，經本院以97年度審交簡字第
    2862號判決李強華犯不能安全駕駛動力交通工具罪，處有期
    徒刑4 月，復經李強華上訴後，經本院於98年10月8 日以98
    年度交簡上字第243 號判決上訴駁回確定，此有上開各判決
    書在卷可按（見本院審訴字卷第13至14頁，本院訴字卷第6
    至7 頁反面，本院審交簡字卷影卷第22至23頁反面，本院交
    簡上字卷影卷第43至45頁反面）。是另案經本院審理結果，
    亦認於前揭時、地騎乘上開機車之人係李強華而非被告甚明
    ，足認李強華確有酒後騎乘上開機車之行為無疑。是以被告
    竟於另案本院第一審審理時，供前具結證稱：「…被臨檢時
    是我駕駛機車…」、「…我騎機車載李強華，而我朋友載我
    弟弟，一直到現場都是。」云云，此有97年10月1 日另案本
    院訊問筆錄1 份及被告於該案之證人結文1 紙附卷可稽（見
    本院審交簡字卷影卷第8 、11至12頁），足證被告所為上開
    具結證述係虛偽不實，被告前開辯稱即不足採信。
  (四)至被告於本院審理時，復又主張：汪世傑可以作證係伊騎乘
    上開機車云云（見本院訴字卷第35頁）。惟查，本院審酌被
    告於本院準備程序中，均未聲請傳喚汪世傑到庭作證（見本
    院審訴字卷第17頁，本院訴字卷第17頁），且證人汪世傑已
    於另案警詢時證述不清楚係何人所騎乘等語在卷，業如前述
    ，既已證述明確，即無再予傳訊之必要，附此敘明。
  (五)綜上所述，本件被告犯行堪以認定，應予依法論科。
二、按刑法上之偽證罪，不以結果之發生為要件，一有偽證行為
    ，無論當事人是否因而受有利或不利之判決，均不影響其犯
    罪之成立。而該罪所謂於案情有重要關係之事項，則指該事
    項之有無，足以影響於裁判之結果者而言（最高法院71年臺
    上字第8127號判例意旨參照）。本件被告於李強華所涉公共
    危險案件本院97年度審交簡字第2862號審理時，到庭所為前
    揭證詞，乃關於李強華是否涉犯酒後駕車公共危險罪之重要
    事項，竟於供前具結後，為虛偽之陳述，已足以影響裁判之
    結果，縱李強華並未因而受有利之判決，亦不影響被告偽證
    罪之成立。是本件核被告所為，係犯刑法第168 條之偽證罪
    。爰審酌被告於他人刑事案件中具結而作偽證，妨害刑事證
    據之真實，並影響國家審判權之正確行使，所為實不足取，
    犯後復否認犯行，態度非佳，然考量被告作偽證之當事人李
    強華為其父親之朋友（見本院訴字卷第15頁），恐係為使李
    強華脫免刑事責任並礙於情誼，始為虛偽陳述等一切情狀，
    量處如主文所示之刑，以資懲儆。
據上論斷，應依刑事訴訟法第299 條第1 項前段，刑法第168 條
，判決如主文。
本案經檢察官鄧怡君到庭執行職務。
中    華    民    國    99    年     1    月    13    日
                  刑事第十三庭  審判長  法  官  黃蕙芳
                                        法  官  許仁豪
                                        法  官  王宗羿
以上正本證明與原本無異。
如不服本判決應於收受判決後10日內向本院提出上訴書狀，並應
敘述具體理由。其未敘述上訴理由者，應於上訴期間屆滿後20日
內向本院補提理由書(均須按他造當事人之人數附繕本)「切勿逕
送上級法院」。
中    華    民    國    99    年    1     月    13    日
                                        書記官  蔡毓琦
附錄論罪科刑法條
中華民國刑法第168條
於執行審判職務之公署審判時，或於檢察官偵查時，證人、鑑定
人、通譯於案情有重要關係之事項，供前或供後具結，而為虛偽
陳述者，處7 年以下有期徒刑。


司法院資訊處製作；財團法人民間司法改革基金會備份。
